【裁判字號】    90,易,1317
【裁判日期】    900920
【裁判案由】    侵占
【裁判全文】
臺灣彰化地方法院刑事判決                          九十年度易字第一三一七號
    公  訴  人  臺灣彰化地方法院檢察署檢察官
    被      告  甲○○
右列被告因侵占案件，經檢察官提起公訴（九十年度偵字第五三七四號），本院判決
如左：
    主      文
甲○○意圖為自己不法之所有，而侵占離本人所持有之物，處罰金參仟元，如易服勞
役，以參佰元折算壹日。
    事      實
一、甲○○於民國八十九年九月間或十月初某日，在某不詳地點，拾得乙○○所有如
    附表所示之支票一紙，竟圖為自己不法之所有，將該原屬乙○○所有因遺失而離
    本人所持有之上開支票一紙，乘機取得移歸自己所有。嗣甲○○於同年十月五日
    ，與不知情之友人丁秋城、楊朝欽（均另由檢察官為不起訴處分）一同前往台南
    縣鹽水鎮○○路滿香樓小吃部消費後，甲○○將該支票交予丁秋城，丁秋城復將
    該支票交予楊朝欽至櫃檯付帳，並由楊朝欽在支票背面簽「丁秋城」、「楊朝欽
    」二人之名背書。嗣滿香樓小吃部之現場負責人沈永裕於同年十二月二十日提示
    該支票，因乙○○於同年十一月十八日即申請掛失止付該支票，故該支票因經掛
    失止付而遭退票，始循線查悉上情。
二、案經台灣彰化地方法院檢察署檢察官自動檢舉偵查起訴。
    理      由
一、訊據被告甲○○固坦承曾於右揭時間與丁秋城、楊朝欽一同前往台南縣鹽水鎮○
    ○路滿香樓小吃部消費之事實不諱，惟矢口否認有何侵占犯行，辯稱：伊雖曾拿
    很多張支票交給丁秋城，惟其中並無本件遭掛失止付之支票，伊給丁秋城之支票
    均有自己之背書云云。經查，右揭事實業據被害人吳澤治、乙○○指述甚詳，而
    被告交予丁秋城之支票確為楊朝欽持向櫃檯付賬之該紙支票之事實，業據證人丁
    秋城、楊朝欽證述屬實，核與證人沈永裕於警訊中證述情節大致相符，且證人丁
    秋城復證稱：被告拿票給伊通常都有背書，那次伊要求被告亦要背書，被告則答
    稱支票背面已有一人簽名故不再背書等語，與卷附支票背面影本所載除「丁秋城
    」、「楊朝欽」背書外，尚有「吳東文」之簽名等情一致，此外並有遺失票據申
    報書、退票理由單、掛失止付票據提示人資料查報表、支票正反面影本各一紙在
    卷可稽。綜上所述，被告所辯顯係事後卸責之詞，不足採信，本件事證已臻明確
    ，被告犯行堪予認定。
二、核被告所為，係犯刑法第三百三十七條之侵占脫離本人持有物罪。爰審酌被告犯
    罪之動機、目的、犯罪所生之危害及犯罪後之態度等一切情狀，量處如主文所示
    之刑，並諭知易服勞役之折算標準，以資懲儆。
據上論斷，應依刑事訴訟法第二百九十九條第一項前段，刑法第三百三十七條、第四
十二條第二項，罰金罰鍰提高標準條例第一條前段、第二條，判決如主文。
中      華      民      國    九十      年      九      月     二十     日
                                臺灣彰化地方法院刑事第二庭
                                    法      官  石  馨  文
右正本證明與原本無異。
如不服本判決，應於判決送達後十日內，向本院提出上訴狀（須附繕本）。
告訴人或被害人對於判決如有不服具備理由請求檢察官上訴者，其上訴期間之計算係
以檢察官收受判決正本之日期為準。
                                    法院書記官  王  振  州
中      華      民      國    九十      年      九      月    二十四    日
附表：
發  票  人  發   票    日   金額（新台幣）  付  款  人      票  號
春元鐵工廠  八十九年十二月    二萬元        台灣省合作金庫  0000000
  吳澤治      二十日                        員林支庫
附錄法條：
刑法第三百三十七條
意圖為自己或第三人不法之所有，而侵占遺失物、漂流物或其他離本人所持有之物者
，處五百元以下罰金。


司法院資訊處製作；財團法人民間司法改革基金會備份。
